臺灣臺北地方法院民事判決　九十一年度訴字第三二一○號
　　原　　　告　乙○○
　　　　　　　　丙○○
　　　　　　　　戊○○
　　　　　　　　丁○○
　　被　　　告　台灣土地銀行
　　法定代理人　甲○○
　　訴訟代理人　辛　○
　　　　　　　　己○○
　　　　　　　　庚○○
右當事人間第三人異議之訴事件，本院判決如左：
    主      文
原告之訴駁回。
訴訟費用由原告負擔。
    事      實
甲、原告方面：
一、聲明：
    本院九十一年度執字第九六三三號清償債務強制執行事件，就原告所有存於台北
    市第五信用合作社松山分社（帳號為000000000000）新台幣（下同
    ）一百八十九萬四千五百八十四元存款所為之強制執行程序，應予撤銷。
二、陳述：
    本件原告乙○○雖為本院九十一年度執字第九六三三號清償債務強制執行事件之
    債務人，然被告於該強制執行事件中聲請扣押台北市第五信用合作社松山分社原
    告乙○○於帳戶內（帳號為000000000000）一百八十九萬四千五百
    八十四元存款，係原告乙○○之配偶翁桂珍民國九十一年二月一日因病死亡後，
    由訴外人勞工保險局支付之喪葬給付、及國泰人壽保險股份有限公司給付之死亡
    保險金，訴外人勞工保險局、國泰人壽保險股份有限公司是依原告乙○○於理賠
    申請書上填載之資料將款項匯入前揭帳戶，系爭存款非原告乙○○所獨有，而係
    翁桂珍之夫及子女等全體繼承人（即原告乙○○、丙○○、戊○○、丁○○所有
    ，被告未為查證，聲請本院執行扣押，顯有違誤，爰依強制執行法第十五條之規
    定，提起本件訴訟。
三、證據：提出死亡證明書、繼承系統表、乙○○活期儲蓄存款存摺（含明細）、遺
    產稅免稅證明，翁桂珍遺產明（細）表、國泰人壽保險股份有限公司理賠給付收
    據各一件、戶籍謄本二件及勞工保險申請書三件、估價單四紙為證。
乙、被告方面：
一、聲明：原告之訴駁回。
二、陳述：
（一）、查第三人就執行標的物有足以排除強制執行之權利者，始得依強制執行法第
        十五條規定於強制執行程序終結前，向執行法院對債權人提起異議之訴。原
        告乙○○係債務人並非第三人，竟提起本件第三人異議之訴，係當事人不適
        格。
（二）、按勞工保險條例第二十九條係規定被保險人或其受益人領取各種保險給付之
        權利不得扣押，若勞保老年給付已領取後存入銀行或郵局，其請領老年給付
        之權利已不存在，其對於存款銀行之權利，係存款人之權利而非請領老年給
        付之權利，自得予以扣押。從而，原告乙○○受領勞保局之各項給付及國泰
        人壽給付之保險金，存入台北市第五信用合作社其所開立之存款帳戶，則勞
        保各項給付及保險金之權利已不存在，本件執行標的僅係原告乙○○對於台
        北市第五信用合作社之存款債權，自得予以扣押。
（三）、又依財政部臺灣省北區國稅局遺產稅免稅證明書所載，訴外人翁桂珍之遺產
        僅有土地二筆、房屋乙棟及銀行存款、台北市第五信用合作社定存二十萬元
        及活存三萬二千八百二十四元，足證原告乙○○於台北市第五信用合作社所
        開立之存款帳戶內之存款係伊所有，與訴外人翁桂珍之遺產無涉，原告稱上
        開扣押之存款係渠等所共有，顯屬無稽。
三、證據：提出財政部臺灣省北區國稅局遺產稅免稅證明書乙紙為證。
丙、本院依職權閱本院九十一年度執字第九六三三號清償債務強制執行事件。
    理      由
一、本件原告起訴主張：本件原告乙○○雖為本院九十一年度執字第九六三三號清償
    債務強制執行事件之債務人，然被告於該強制執行事件中聲請扣押台北市第五信
    用合作社松山分社原告乙○○於帳戶內（帳號為000000000000）存
    款一百八十九萬四千五百八十四元，係原告乙○○之配偶翁桂珍死亡後，由訴外
    人勞工保險局支付之喪葬給付及國泰人壽保險股份有限公司給付之死亡保險金，
    而係翁桂珍之全體繼承人（即原告乙○○、丙○○、戊○○、丁○○）所共有，
    系爭存款非原告乙○○所獨有，被告聲請本院執行扣押，顯有違誤，爰依強制執
    行法第十五條之規定，訴請撤銷上開強制執行程序等語。被告則以：(1)、原告乙○○係系爭強制執行事件之債務人並非第三人，竟提起本件第三人異議之訴，係
    當事人不適格。(2)、原告乙○○受領勞保局之各項給付及國泰人壽給付之保險金
    ，既已存入台北市第五信用合作社其所開立之存款帳戶，則本件執行標的僅係原
    告乙○○對於台北市第五信用合作社之存款債權，自得予以扣押。(3)又依財政部
    臺灣省北區國稅局遺產稅免稅證明書所載，訴外人翁桂珍之遺產僅有土地二筆、
    房屋乙棟及銀行存款、台北市第五信用合作社定存二十萬元及活存三萬二千八百
    二十四元，足證原告乙○○於台北市第五信用合作社所開立之存款帳戶內之存款
    係伊所有，與訴外人翁桂珍之遺產無涉，原告稱上開扣押之存款係渠等所共有，
    顯屬無稽等語，資為抗辯。
二、經查本件被告前於本院九十一年度執字第九六三三號伊與債務人（即原告乙○○
    ）間清償債務強制執行事件中，聲請對原告乙○○於台北市第五信用合作社松山
    分社所開設帳號為000000000000號之活期儲蓄存款帳戶內存款一百
    八十九萬四千五百八十四元為強制執行，經本院民事執行處於九十一年四月二十
    三日核發北院錦九十一執申字第九六三三號執行命令一節，有乙○○活期儲蓄存
    款存摺（含明細）一件附卷足憑，且為兩造所不爭執，並經本院依職權調取上揭
    強制執行事件卷宗，查核屬實，自堪信為真實。至原告主張上開存款為訴外人勞
    工保險局、國泰人壽保險股份有限公司所支付之喪葬給付及死亡保險金，為原告
    乙○○、丙○○、戊○○、丁○○所共有一節，則為被告所否認，經查：
（一）、有關原告乙○○部分：
        按「第三人就執行標的物有足以排除強制執行之權利者，得於強制執行程序
        終結前，向執行法院對債權人提起異議之訴。如債務人亦否認其權利時，並
        得以債務人為被告。」強制執行法第十五條定有明文，本件原告乙○○為本
        院九十一年度執字第九六三三號清償債務強制執行事件之債務人一節，為兩
        造所不爭執，且經本院依職權調閱上開強制執行卷宗查明屬實，是原告乙○○既為上開強制執行事件之當事人，為執行名義效力所及，揆諸首揭法條，
        則其就本件第三人異議之訴之訴訟標的顯無實施訴訟之權能，從而，原告乙○○以強制執行法第十五條為據，提起本件訴訟，屬當事人不適格，應予駁
        回。
（二）、有關原告丙○○、戊○○、丁○○部分：
    １、按存款戶於金融機構開設活期儲蓄存款帳戶，二者間即成立消費寄託關係，
        依民法第六百零三條第一項「寄託物為金錢時，推定受寄人無返還原物之義
        務。但須返還同一數額。受寄人依前項規定僅須返還同一數額者，寄託物之
        利益及危險，於該物交付時，移轉於受寄人。」之規定，其金錢於交付該金
        融機構時，所有權即已移轉為該金融機構所有，存款戶僅得請求返還同數額
        之金錢，合先敘明。
    ２、本件原告丙○○、戊○○、丁○○主張：渠等為其母翁桂珍之遺產繼承人，
        渠等之父即原告乙○○於本院九十一年度執字第九六三三號清償債務強制執
        行事件中，遭被告聲請扣押之台北市第五信用合作社松山分社乙○○帳戶內
        一百八十九萬四千五百八十四元存款，係其母翁桂珍因病死亡後，由訴外人
        勞工保險局支付之喪葬給付及國泰人壽保險股份有限公司給付之死亡保險金
        ，該款應為全體繼承人所共有，被告不得執行扣押云云，固提出乙○○活期
        儲蓄存款存摺（含明細）、遺產稅免稅證明，翁桂珍遺產明（細）表、國泰
        人壽保險股份有限公司理賠給付收據、勞工保險申請書等件為證。惟本件原
        告乙○○於台北市第五信用合作社松山分社開立活期儲蓄存款帳戶（帳號：
        000000000000）一節，既為兩造所不爭執，則原告乙○○與台
        北市第五信用合作社松山分社間成立消費寄託關係，即足認定。從而，原告
        乙○○於將金錢存入上開帳戶，或訴外人勞工保險局、國泰人壽保險股份有
        限公司依原告乙○○填載資料所為之指示將金錢存入該帳戶時，該筆款項即
        由台北市第五信用合作社松山分社取得所有權。是本件原告丙○○、戊○○
        、丁○○辯稱其就被繼承人翁桂珍之遺產與原告乙○○公同共有一節縱屬實
        情，惟承上所述，因存放台北市第五信用合作社松山分社第0000000
        00000號帳戶之款項，所有權屬台北市第五信用合作社松山分社，非原
        告所有，則原告丙○○、戊○○、丁○○以系爭存款為渠等所共有提起本訴
        ，請求撤銷本院九十一年度執字第九六三三號清償債務強制執行事件中，就
        渠等所有存於台北市第五信用合作社松山分社之一百八十九萬四千五百八十
        四元存款所為之強制執行程序，即屬無據，不應准許。
三、本件事證已臻明確，兩造其餘攻擊、防禦方法及所為之立證，經核與判決之結果
    不生影響，無庸逐一論述，併予敘明。
四、據上論斷：原告之訴為無理由，爰依民事訴訟法第七十八條、八十五第一項前段
    ，判決如主文。
中　　　華　　　民　　　國　　九十一　　年　　　七　　　月　　二十五　　日
                                      民事第六庭法  　　官　　周玫芳
右為正本係照原本作成
如對本判決上訴，須於判決送達後廿日內向本院提出上訴狀
中　　　華　　　民　　　國　　九十一　　年　　　七　　　月　　二十五　　日
　　　　　　　　　　　　　　　　　　　　　　　　法院書記官　　王朝枝
